臺灣雲林地方法院刑事判決
110年度交訴字第18號
公  訴  人  臺灣雲林地方檢察署檢察官
被      告  鄭陽都


上列被告因公共危險案件，經檢察官提起公訴（109年度偵字第8
183號），於本院準備程序中，被告就被訴事實為有罪之陳述，
本院合議庭裁定由受命法官獨任進行簡式審判程序，判決如下：
    主  文
乙○○犯肇事致人傷害逃逸罪，處有期徒刑陸月。緩刑貳年，並應
於本判決確定之日起陸月內向公庫支付新臺幣壹萬元。
    事  實
一、乙○○於民國109年10月22日下午5時10分許，騎乘電動自行車
    沿雲林縣北港鎮新厝里某產業道路由由西往東方向行經該產
    業道路電桿港庫44南11前交岔路口（下稱本案交岔路口），
    本應注意行經無號誌路口，應減速慢行，做隨時停車之準備
    ，且依當時係天候晴、暮光、柏油路面乾燥、無缺陷、無障
    礙物、視距良好等情形，並無不能注意之情事，竟疏於注意
    ，適有王Ｏ家(民國00年0月生，姓名、年籍詳卷)無駕駛執照
    騎乘車牌號碼000-0000號普通重型機車沿雲林縣北港鎮新厝
    里某產業道路由北往南方向行駛，行經本案路口時，亦未注
    意行經無號誌路口，應減速慢行，做隨時停車之準備，兩車
    避煞不及而擦撞，致王Ｏ家受有左肩擦挫傷、右手肘擦挫傷
    、右膝擦挫傷、左髖關節挫傷、左腳踝挫傷等傷害（乙○○所
    涉過失傷害部分，經告訴人王Ｏ家撤回告訴，由檢察官為不
    起處分確定；少年王Ｏ家所涉過失傷害部分，由檢察官移送
    本院少年法庭審理）。詎乙○○肇事後，未採取救護、報警或
    其他必要措施，亦未等待警方人員到場處理，或得王Ｏ家之
    同意，復未留下日後可聯繫之資料，而基於駕駛動力交通工
    具致人受傷而逃逸之故意，逕行離去。嗣警方據報後，因王
    Ｏ家指稱嫌疑人為綽號「都阿」之男子，警方查訪府番里里
    長黃壹清，由其提供該男子之真實姓名為乙○○，並調閱監視
    器影像，循線查悉上情。
二、案王Ｏ家經訴由雲林縣警察局北港分局報告臺灣雲林地方檢
    察署檢察官偵查起訴。
    理  由
一、本案被告乙○○所犯係死刑、無期徒刑、最輕本刑為3年以上
    有期徒刑或高等法院管轄第一審之案件以外之罪，被告於準
    備程序中就被訴事實為有罪之陳述，經告知簡式審判程序之
    旨，並聽取公訴人、被告之意見後，依刑事訴訟法第273條
    之1第1項之規定，本院合議庭裁定由受命法官獨任進行簡式
    審判程序審理。
二、認定犯罪事實所憑之證據及理由　　
    上開犯罪事實，業據被告於警詢、偵訊及審判中均坦承不諱
     （警卷第1頁、第2頁、偵卷第19頁至第22頁、本院卷第45
    頁至第50頁、第53頁、第54頁），並經證人即告訴人王Ｏ家
    、證人黃壹清於警詢或偵訊時證述在案（警卷第3頁至第5頁
    反面、偵卷第19頁至第22頁），且有道路交通事故現場圖1
    紙、道路交通事故調查報告表㈠、㈡各1份、現場暨車損照片2
    2紙、中國醫藥大學北港附設醫院診字第10910108000號診斷
    證明書1 份、雲林縣警察局北港分局110年2月24日函文暨所
    附職務報告影本、調查筆錄1份在卷可稽（警卷第6頁至第25
    頁、第29頁、本院卷第33頁至第41頁），足認被告之自白與
    事實相符，可信為真實。是本案事證明確，被告犯行洵堪認
    定，應依法論科。
三、論罪科刑之理由　
  ㈠108年5月31日公布之司法院大法官釋字第777號解釋文指出：
    88年4月21日增訂公布之刑法第185條之4規定：「駕駛動力
    交通工具肇事，致人死傷而逃逸者，處6月以上5年以下有期
    徒刑。」（102年6月11日修正公布同條規定，提高刑度為1
    年以上7年以下有期徒刑，構成要件均相同）其中有關「肇
    事」部分，可能語意所及之範圍，包括「因駕駛人之故意或
    過失」或「非因駕駛人之故意或過失」（因不可抗力、被害
    人或第三人之故意或過失）所致之事故，除因駕駛人之故意
    或過失所致之事故為該條所涵蓋，而無不明確外，其餘非因
    駕駛人之故意或過失所致事故之情形是否構成「肇事」，尚
    非一般受規範者所得理解或預見，於此範圍內，其文義有違
    法律明確性原則，此違反部分應自本解釋公布之日起失其效
    力。查本案係因被告之駕駛過失行為所導致，已如前述，自
    非屬前開解釋文所謂「非因駕駛人之故意或過失所致事故之
    情形」，仍有刑法第185條之4規定之適用。至於前開解釋文
    雖認現行刑法第185條之4，未區分犯罪情節之輕重，一律規
    定1年以上，7年以下有期徒刑，顯然違反比例原則，至遲應
    於該號解釋公布之日起，屆滿2年時，失其效力。惟本案經
    審酌相關情節後，業已依刑法第59條規定，酌減被告之刑度
    （詳後述），應無造成過苛處罰之情事可言。是以，本院就
    被告對於車禍事故之發生有過失而逃逸，且查無顯然過苛情
    形，自應依法判決。　
　㈡核被告所為，係犯刑法第185條之4肇事致人傷害逃逸罪。又
    告訴人於本案發生時雖未滿18歲，然被告稱不知道告訴人幾
    歲等語（本院卷第47頁），且卷內並無證據證明被告知悉或
    可預見告訴人之年齡，是本案並無兒童及少年福利與權益保
    障法第112條第1項前段加重其刑規定之適用，附此敘明。
　㈢犯罪之情狀顯可憫恕，認科以最低度刑仍嫌過重者，得酌量
    減輕其刑，刑法第59條定有明文；此所謂犯罪情狀顯可憫恕
    ，應就犯罪一切情狀，予以全盤考量，審酌其犯罪有無可憫
    恕之事由（即有無特殊之原因與環境，在客觀上足以引起一
    般同情，以及宣告法定低度刑，是否猶嫌過重等等），以為
    判斷。又現行刑法第185條之4之肇事致人傷害逃逸罪，並未
    就車禍被害人所受傷害之輕重或肇事逃逸行為人所造成之結
    果嚴重性等各種不同情形，分別設立輕重差異之刑責，而是
    不論情節一律科以最低度刑1年以上有期徒刑之刑責，不可
    謂為不重。查本案被告駕駛動力交通工具肇事致人受傷而逃
    逸，固應予嚴責；然告訴人案發後即自行打電話報警，並有
    路人關切，經及時送醫，而被告於案發後已與告訴人調解成
    立，告訴人表示不追究被告刑事責任等情，有雲林縣北港鎮
    調解委員會109年12月4日調解書影本1份在卷可參（偵卷第3
    1頁），是相較於其他肇事逃逸之行為人，肇事致人受傷嚴
    重、犯後否認犯行、拒絕賠償被害人等情狀，本案被告犯罪
    情節實屬較輕，倘就被告肇事逃逸犯行論以法定最低度刑有
    期徒刑1年，確屬情輕法重，客觀上足以引起社會一般人之
    同情，縱宣告法定最低度之刑猶嫌過重，爰依刑法第59條規
    定酌減其刑。  
　㈣爰審酌被告於肇事後未救助或報警處理即逕自離去現場，所
    為實屬不該。惟衡及被告犯後坦承犯行，並與告訴人成立調
    解，足認被告尚知悔悟；再考量告訴人所受傷勢幸非嚴重，
    參以被告自陳國小畢業之智識程度，務農，月收入約新臺幣
    （下同）1萬元，與配偶同住，育有4名子女等一切情狀（本
    院卷第56頁），量處如主文所示之刑。
　㈤被告未曾因故意犯罪受有期徒刑以上刑之宣告，有前開被告
    前案紀錄表1紙在卷可稽，其因一時失慮而為本案犯行，惟
    於犯後坦承犯行，且與告訴人達成和解，獲得告訴人原諒，
    顯有悔悟之意，本院認其經此次起訴、審判及刑之宣告後，
    當能知所警惕，無再犯之虞，因認所宣告之刑，以暫不執行
    為適當，爰依刑法第74條第1項第1款之規定宣告緩刑2年；
    復為使被告記取本案教訓，參酌檢察官及被告意見後，併依
    刑法第74條第2項第4款之規定，諭知被告應於本判決確定之
    日起6月內向公庫支付1萬元。
據上論斷，應依刑事訴訟法第273條之1第1項、第299條第1項前
段，刑法第185條之4、第59條、第74條第1項第1款、第2項第4款
，判決如主文。
本案經檢察官甲○○提起公訴；檢察官蔡少勳到庭執行職務。
中　　華　　民　　國　　110 　年　　3 　　月　　24　  日
                  刑事第二庭  法  官  黃麗竹
以上正本與原本無異。 
如不服本判決，應於收受送達後20日內向本院提出上訴書狀，其
未敘述上訴理由者，並得於提起上訴後20日內向本院補提理由書
（均須按他造當事人之人數附繕本）「切勿逕送上級法院」。  
告訴人或被害人對於判決如有不服，具備理由請求檢察官上訴者
，其上訴期間之計算，係以檢察官收受判決正本日期為準。
                              書記官  蔡瀞萱
中　　華　　民　　國　　110 　年　　3 　　月　　24　　日
附錄本案論罪科刑法條全文：
中華民國刑法第185條之4
駕駛動力交通工具肇事，致人死傷而逃逸者，處1年以上7年以下
有期徒刑。